臺灣新竹地方法院刑事簡易判決　　100年度竹簡字第1292號
聲　請　人　臺灣新竹地方法院檢察署檢察官
被　　　告　林昌正
　　　　　　陳美芳
上列被告等因贓物案件，經檢察官聲請以簡易判決處刑（100 年
度偵字第8633號），本院判決如下：
    主  文
林昌正牙保贓物，累犯，處有期徒刑肆月；如易科罰金，以新臺
幣壹仟元折算壹日。
陳美芳收受贓物，處有期徒刑月；如易科罰金，以新臺幣壹仟
元折算壹日。
    犯罪事實及理由
一、犯罪事實：
（一）林昌正前於民國91年間，因詐欺罪案件，經臺灣高等法院
      臺中分院於93年3 月10日以92年度上易字第2271號判決判
      處有期徒刑10月確定；又於93年間，因詐欺罪案件，經臺
      灣高雄地方法院於93年6 月24日以93年簡字第2981號判決
      判處有期徒刑6 月確定；又於93年間，因竊盜罪案件，經
      臺灣苗栗地方法院於94年3 月17日以94年易字第60號判決
      判處有期徒刑6 月確定；上揭3 案接續執行，於95年1 月
      16日縮短刑期假釋出監，所餘刑期交付保護管束，於95年
      4 月17日保護管束期滿假釋未經撤銷視為執行完畢。又於
      97年間，因施用毒品罪案件，經臺灣苗栗地方法院於97年
      10月7 日以97年度訴字第603 號判決判處有期徒刑7 月、
      3 月，應執行有期徒刑9 月確定，於98年4 月22日縮刑期
      滿執行完畢。又於98年間，因施用毒品罪案件，經臺灣苗
      栗地方法院於98年12月8 日以98年度苗簡字第963 號判決
      判處有期徒刑4 月確定；又於99年間，因施用毒品罪案件
      ，經臺灣苗栗地院於99年2 月26日以99年度苗簡字第145
      號判決，判處有期徒刑4 月確定；上揭2 案復經同院於99
      年5 月7 日以99年度聲字第332 號裁定合併定應執行有期
      徒刑7 月確定，於99年11月22日縮刑期滿執行完畢。
（二）詎林昌正不知悔改，於100 年3 月23日上午某時許，在新
      竹縣關西正義路100 號，明知林錦華所交付之小手鍊1 條
      、戒指3 個、黃金戒指4 只及黃金胸章4 枚等金飾，係來
      源不明之贓物（係林錦華所竊取），竟仍基於牙保贓物之
      故意，同意收取新臺幣（下同）1,000 元代價之後，將林
      錦華所交付上揭之小手鍊1 條、戒指3 個，於同日上午某
      時許持至新竹縣關西鎮○○路22號之1 「新如玉銀樓」出
      售予不知情之徐美雪換取現金18,200元；並另分別於同日
      上午10時20分許及10時40分許，將黃金戒指4 只及黃金胸
      章4 枚，先後持至新竹縣關西鎮○○路28號「新遠東珠寶
      銀樓」出售予不知情之黃幼芳換取現金8, 460元、12,050
      元，嗣後並將所得價款交付林錦華。
（三）陳美芳明知林錦華於100 年3 月23日晚間6 時許，在新竹
      縣關西鎮○○路100 號所贈與之手鐲、K 金戒指、銀色手
      鍊、紅玉、黃色鑲鑽戒指係來源不明之贓物（係林錦華所
      竊取，其中銀色手鍊及黃色鑲鑽戒指係羅吉孟所有，於10
      0 年3 月18日下午5 許，在新竹縣關西鎮○○里○ 鄰○街
      17號之2 被竊；而玉手鐲係曾鍾桂蘭所有，於100 年10月
      23 日 上午10時50分在新竹縣關西鎮○○路○ 段268 巷9
      號失竊），竟仍基於收受贓物之未必故意，於上開時、地
      予以收受。
（四）嗣於100 年3 月25日凌晨2 時40分許，為警在新竹縣關西
      鎮○○路100 號前，發現林錦華、林昌正、陳美芳三人形
      跡可疑欲盤查時，林錦華（所涉部分竊盜犯行另由本院於
      100 年10月19日以100 年度審易字第829 號審結）因另案
      通緝，隨即逃逸，經警盤查後，陳美芳主動交出銀色手鍊
      1 條、黃色戒指鑲鑽1 只（均業已發還羅吉孟具領保管）
      、玉手鐲1 只（業已發還鍾曾桂蘭具領保管）、K 金戒指
      1 只、紅玉1 顆、手錶1 只等物，始循線查悉上情。
二、案經臺灣新竹地方法院檢察署檢察官自動檢舉偵查後聲請簡
    易判決處刑。
三、認定被告犯行所憑之各項證據及理由：
（一）關於犯罪事實（二）之部分：
  １、被告林昌正於偵查中供述及偵查中之自白稱：伊與另案被
      告林錦華是叔姪，100 年3 月23日上午某時許，另案被告
      林錦華到新竹縣關西鎮○○路100 號伊上班之便利商店找
      伊，交付小手鍊1 條、戒指3 個、黃金戒指4 只及黃金胸
      章4 枚等金飾，另案被告林錦華說他被通緝不能去銀樓，
      所以以1,000 元之代價，要伊幫忙拿去銀樓變賣，伊知道
      另案被告林錦華有竊盜前科，所以當時伊有懷疑金飾是否
      為另案被告林錦華所竊得的，但伊並沒有進一步查證，嗣
      後伊便拿到新竹縣關西鎮○○路22號之1 「新如玉銀樓」
      變賣小手鍊1 條、戒指3 個，得到18,200元，後來又到新
      竹縣關西鎮○○路28號「新遠東珠寶銀樓」變賣黃金戒指
      4 只及黃金胸章4 枚，價錢分別為8,460 元及12,050元，
      賣得的錢都交給另案被告林錦華，伊沒分到，伊很後悔伊
      沒有查證等語（見100 年度偵字第3394號偵查卷影卷第12
      至16、241 頁）。
  ２、證人徐美雪於警詢中之證述。其稱：100年3月23日上午某
      時許，被告林昌正至新竹縣關西鎮○○路22號之1她所經
      營之「新如玉銀樓」出售手鍊1條、戒指3個，價金為18,2
      00元，她當時有要被告林昌證出示身分證件並登記載在金
      飾買入登記簿上，金飾現都已融掉等語（見上偵查卷影卷
      第37至40頁）。
  ３、證人黃幼芳於警詢中之證述。其稱：100年3月23日上午10
      時20分及10時40分許，被告林昌正分別拿了黃金戒指4只
      及黃金胸章4枚到新竹縣關西鎮○○路28號她所經營「新
      遠東珠寶銀樓」變賣，分別賣了8,460元及12,050元，她
      當時有要被告林昌證出示身分證件並登記載在金飾買入登
      記簿上，金飾現都已融掉等語等語（見上偵查卷影卷第41
      至44頁）。
（二）關於犯罪事實（三）之部分：
      訊據被告陳美芳矢口否認犯行，伊辯稱：伊係於100 年3
      月23日晚間6 時許，在新竹縣關西鎮○○路100 號伊上班
      之便利商店接受另案被告林錦華贈送手鐲、K 金戒指、銀
      色手鍊、紅玉、黃色鑲鑽戒指等飾品，另案被告林錦華是
      曾到店裡消費的客人，但伊當時並不知道另案被告林錦華
      的姓名和年籍資料，也不知道聯絡方法，伊跟另案被告林
      錦華並非熟識，另案被告林錦華見伊原本就有戴手鐲，於
      是拿出一包飾品，說伊若喜歡就送伊，伊當時有懷疑過東
      西是從家裡或外面偷來的，但當時伊並不知道那些是飾品
      是贓物等語（見上偵查卷影卷第17至22、112 、113 、25
      5 至257 頁）。然查：
  １、本案業據被害人羅吉孟於警詢中之證稱：他於100 年3 月
      18 日 下午5 時許發現新竹縣關西鎮○○里○ 鄰○街17之
      2 號之住處遭竊，警方於100 年3 月25日查獲之銀色手鍊
      及黃色鑲鑽戒指是他失竊之財物等語（見上偵查卷影卷第
      23至26頁）；另被害人鍾曾桂蘭亦於警詢中證稱：她於1
      00年3 月23日上午10時許，在新竹縣關西鎮○○里○ 鄰○
      ○路○ 段268 巷9 號之住處遭竊，警方於100 年3 月25日
      查獲之銀色手鍊及黃色鑲鑽戒指是他失竊之財物等語（見
      上偵查卷影卷第23至26頁）；再據另案被告林錦華於偵查
      中供稱：伊有去新竹縣關西鎮○○里○ 鄰○街17之2 號及
      新竹縣關西鎮○○里○ 鄰○○路○ 段268 巷9 號行竊，竊
      得之贓物伊請被告林昌正分兩次拿去變賣，剩餘一些飾品
      ，伊就送給被告陳美芳（見上偵查卷影卷第248 至250 頁
      ）。是以被告陳美芳於100 年3 月23日所收受被告林錦華
      贈送手鐲、K 金戒指、銀色手鍊、紅玉、黃色鑲鑽戒指等
      飾品確係另案被告林錦華竊取而得之贓物無訛。
  ２、被告陳美芳固以上揭手鐲、K 金戒指、銀色手鍊、紅玉、
      黃色鑲鑽戒指是另案被告林錦華所贈送，伊並不知道是贓
      物而收受，否認有任何收受贓物之犯意，惟查按刑法上之
      故意，分直接故意（確定故意）與間接故意（不確定故意
      ），「行為人對於構成犯罪之事實，明知並有意使其發生
      者」為直接故意；又「行為人對於構成犯罪之事實，預見
      其發生而其發生並不違背其本意者」為間接故意；據被告
      陳美芳之於警詢及偵查中之供述稱：伊與另案被告林錦華
      並不熟識，伊並不知道另案被告林錦華之真實姓名、年籍
      資料與聯絡方式，僅因另案被告林錦華曾於伊所工作之便
      利商店消費，就能無償取得上揭飾品，再觀其收受之飾品
      有玉鐲、手鍊、戒指數項，於收受當時，被告陳美芳並未
      對上揭飾品之來源是否正當，贈與予伊之理由等一切加以
      詢問，即貿然收受，實與常情有違。故被告陳美芳其主觀
      上對於上開另案被告林錦華所贈與之飾品可能係來源不明
      之贓物，應有所認識，被告陳美芳於偵查中亦自承伊曾懷
      疑過東西可能是外面或家裡偷來的（見上偵查卷影卷第11
      3 頁），是以被告陳美芳收受上開飾品，將可能涉及收受
      贓物之不法情事，應有所預見，被告陳美芳顯有收受贓物
      之不確定故意存在，應堪認定。
（三）綜上，本件事證業臻明確，被告林昌正、陳美芳上揭犯行
      均至堪認定，均應依法予以論科。
四、論罪科刑：
（一）論罪：按「牙保」者乃居間介紹之意，不論直接或間接均
      屬之（例如當場為買賣雙方居間媒介買賣故屬之，即如代
      劫匪向事主商贖所劫牲畜、或以自己之身分證代竊賊犯典
      當贓物，亦成立牙保贓物罪），此有最高法院85年上訴字
      第3812號判例意旨及司法院（78）廳刑一字第1692號研討
      結果可資參照。是被告林昌正所為，僅係另案被告林錦華
      所委託，約定充代為出售上開小手鍊1 條、戒指3 個、黃
      金戒指4 只及黃金胸章4 枚等金飾，並從中謀取報酬1,00
      0 元，可見被告林昌正所為顯係替竊賊媒介典當贓物，徵
      諸前開最高法院85年上訴字第3812號判例、79年臺非字第
      197 號判例之意旨，核被告林昌正本件所為，係犯刑法第
      349 條第2 項之牙保贓物罪。而被告陳美芳所為，係犯刑
      法第349 條第1 項之收受贓物罪。
（二）累犯：被告林昌正前於91年間，因詐欺罪案件，經臺灣高
      等法院臺中分院於93年3 月10日以92年度上易字第2271號
      判決判處有期徒刑10月確定；又於93年間，因詐欺罪案件
      ，經臺灣高雄地方法院於93年6 月24日以93年簡字第2981
      號判決判處有期徒刑6 月確定；又於93年間，因竊盜罪案
      件，經臺灣苗栗地方法院於94年3 月17日以94年易字第60
      號判決判處有期徒刑6 月確定；上揭3 案接續執行，於95
      年1 月16日縮短刑期假釋出監，所餘刑期交付保護管束，
      於95年4 月17日保護管束期滿假釋未經撤銷視為執行完畢
      。又於97年間，因施用毒品罪案件，經臺灣苗栗地方法院
      於97年10月7 日以97年度訴字第603 號判決判處有期徒刑
      7 月、3 月，應執行有期徒刑9 月確定，於98年4 月22日
      縮刑期滿執行完畢。又於98年間，因施用毒品罪案件，經
      臺灣苗栗地方法院於98年12月8 日以98年度苗簡字第963
      號判決判處有期徒刑4 月確定；又於99年間，因施用毒品
      罪案件，經臺灣苗栗地院於99年2 月26日以99年度苗簡字
      第145 號判決，判處有期徒刑4 月確定；上揭2 案復經同
      院於99年5 月7日 以99年度聲字第332 號裁定合併定應執
      行有期徒刑7 月確定，於99年11月22日縮刑期滿執行完畢
      等情，有臺灣高等法院被告前案紀錄表表1 份在卷可稽，
      其前受有期徒刑執行完畢，於5 年以內故意再犯本件最重
      本刑為有期徒刑以上之罪，為累犯，依刑法第47條第1 項
      之規定加重其刑。
（三）量刑：爰審酌被告林昌正除有上開構成累犯事由之刑事紀
      錄外，另有賭博及違反兩岸關係條例罪等刑事前科紀錄；
      而被告陳美芳前有連續販賣毒品及施用第二級毒品罪之刑
      事前科紀錄，有渠等臺灣高等法院被告前案紀錄表各1份
      在卷可參，足徵渠等素行均非善；渠二人竟為貪圖一時之
      便，明知另案被告林錦華所交付之金飾、飾品係來路不明
      之贓物，被告林昌正仍受另案被告林錦華所託而代為出售
      換價之，被告陳美芳則仍加予以收受，均係促成銷贓管道
      之暢行，貪圖私欲，致被害人途生尋回失物之困難，對社
      會治安秩序實有妨礙，顯見渠等法治觀念薄弱，惟念被告
      林昌正犯後坦承犯行，態度尚可，而被告陳美芳矯詞否認
      犯行，態度不佳等一切情狀，分別量處如主文所示之刑，
      併分別諭知易科罰金之折算標準，以示懲儆。
五、依刑事訴訟法第449 條第1 項、第454 條第1 項，刑法第34
    9 條第1 項、第2 項、第47條第1 項、第41條第1 項前段、
    第2 項，刑法施行法第1 條之1 第1 項、第2 項前段，逕以
    簡易判決處如主文所示之刑。
中    華    民    國    100     年    12    月   29   日
                      新竹簡易庭法  官  劉兆菊
以上正本證明與原本無異。
如不服本判決應於收受本判決後10日內向本院提出上訴書狀，上
訴書狀應敘述具體理由。上訴書狀未敘述上訴理由者，應於上訴
期間屆滿後20日內補提理由書狀於本院「切勿逕送上級法院」。
中    華    民    國    100    年    12    月    29   日
                                書記官  許榮成
附錄論罪科刑法條：
中華民國刑法第349條
收受贓物者，處3年以下有期徒刑、拘役或5百元以下罰金。
搬運、寄藏、故買贓物或為牙保者，處5 年以下有期徒刑、拘役
或科或併科1千元以下罰金。
因贓物變得之財物，以贓物論。